【裁判字號】    92,上更(一),482
【裁判日期】    920826
【裁判案由】    毒品危害防制條例
【裁判全文】
臺灣高等法院刑事判決                        九十二年度上更(一)字第四八二號
    上  訴  人  臺灣桃園地方法院檢察署檢察官
    被      告  甲○○
    選任辯護人  呂福元律師
右上訴人因被告違反毒品危害防制條例案件，不服臺灣桃園地方法院八十七年度訴字
第八二一號，中華民國八十九年三月八日第一審判決（起訴案號：臺灣桃園地方法院
檢察署八十六年度偵字第六七七六號，併辦案號：台灣桃園地方法院檢察署八十七年
度偵字第一七四六一號、同署八十八年度偵字第八三二四號），提起上訴，判決後經
最高法院發回更審，本院判決如左：
    主  文
上訴駁回。
    理  由
一、公訴意旨以﹕被告甲○○、乙○○（已經原審判決無罪確定）共同意圖營利，基
    於概括之犯意，自民國八十五年十一月間某日起，連續在桃園縣大園鄉○○街五
    十九巷一弄五號住處內，向藥頭黎林月女（另案審理）購入化學合成麻醉藥品安
    非他命後，再以渠等使用之0000000號、0000000號電話為聯絡工
    具，販賣與綽號「國雄」、「健隆」、「明輝」、「財哥」等吸用者，嗣於八十
    六年二月二十八日，在上址為法務部調查局新竹縣調查站查獲，並查扣得二人所
    有之安非他命五小包、空袋一包、煤油燈二只、酒精燈一只、吸食器二組等（張
    某涉犯施用安非他命犯行，另案已經審結。），因認其等二人涉犯修正前麻醉藥
    品管理條例第十三條之一第二項第一款之販賣安非他命罪嫌。
二、本案公訴人認被告涉犯上揭犯行，係以被告販賣安非他命之事實，業據乙○○於
    調查站、偵查初訊中供述明確，並有通訊監察譯文可徵，復有扣案如事實欄所示
    之物等為其論據。
三、按犯罪事實應依證據認定之，無證據不得推定其犯罪事實。又不能證明被告犯罪
    者，應諭知無罪之判決，刑事訴訟法第一百五十四條、第三百零一條第一項分別
    定有明文。又認定不利被告之事實，須依積極證據，苟積極證據不足為不利於被
    告事實之認定時，即應為有利於被告之認定，更不必有何有利之證據。
四、訊之被告甲○○，堅決否認有右揭非法販賣安非他命犯行，辯稱﹕扣案之安非他
    命均係被告供吸用之物，監聽譯文中被告與他人交談所及者，是關於藥草、酒類
    等物之交易，無關安非他命等語。經查﹕
（一）被告之妻乙○○於新竹縣調查站調查人員詢問時固供稱：「貴局在我家扣押之
      物品，均係我先生甲○○所有，我平日均知我先生甲○○擁有上述扣押物．．
      ．我先生甲○○所有的安非他命一部分為自己吸食，大部分作為販賣他人之用
      ，我先生甲○○所有的安非他命係向中壢市內壢里附近的黎林月女購買。．．
      ．我先生甲○○購買的毒品來源，據我所知係以電話0000000、000
        0000、000000000等三支號碼向黎林月女聯絡，並購買安非他
      命。．．．（妳先生甲○○販賣安非他命的詳情為何？）我先生甲○○據我所
      知僅有「國雄」、「健隆」、「明輝」、「財哥」等四人，平日販售二千元、
      三千元至六千元不等的安非他命，次數平均每月有四次左右。．．．我先生甲
      ○○與黎林月女之聯絡方式為以電話聯絡後，由雙方約定地點在我家進行交易
      ，由黎林月女每次親自販售二萬元左右安非他命，據我所知係八十五年十一月
      下旬、八十五年十二月下旬、八十六年一月二十四日三次交易，由塑膠袋包裝
      至於重量及售價方式，只有該二人知道我並不清楚。」等語（筆錄附入原審卷
      第二○五、二○六頁）。而卷附之監聽報告表，顯示被告與他人之通話，亦有
      下列語意曖味之內容：「某男：喂，姑丈？姑丈（指被告甲○○）：是的。某
      。姑丈：是的。某男：５。姑丈：好。某男：五分鐘。」、「某男（黑龍）：
      喂，阿兄？姑丈：是的。某男：我，黑龍一包。姑丈：好。某男：你要拿來？
      姑丈：好。」、「黑龍：黑龍一包。姑丈：我騎車過去。黑龍：好。」、「某
      喂，清仔？清仔：哦。某男：我一千五。清哥：好。」、「某男：姑丈。姑丈
      ：是的。某男：我拿五。姑丈：好。某男：十分鐘到。姑丈：好。」、「歪哥
      ：清哥，我歪哥。清哥：哦。歪哥：拿二千元。清哥：好，多久？歪哥：我已
      在國中那裡。清哥：好。」、「建良：我要東西？甲○○：誰，我認識嗎？建
      良：他說中午要東西。甲○○：中午過來拿東西嗎？好的，騎摩托車嗎？建良
      ：是的。甲○○：你自己要『一』嗎？馬上可以過來嗎？建良：我要洗澡，五
      分鐘。甲○○：『一個』嗎？好的。」、「某男：喂，我這邊五千（元）。阿
      清：嗯，你講怎麼樣？某男：我還差你二千（元），再拿三千，弄多一點。阿
      清：好，到了再說。某男：我一次給你（錢）。阿清：好。」、「明輝：喂，
      我明輝，拿一千五。阿叔：好。明輝：我現在ｘｘ路上。阿叔：那趕快過來啊
      。明輝：那你在樓下等，一千五。阿叔：好。」、「建良：喂，阿叔，我建良
      ，我要『一』。阿叔：好，多久．．．」、「某男：喂，叔叔，建良這邊要『
      一』，現在喔。阿清：好。」、「某女：喂，我找阿清。甲○○：你是誰？某
      ：我跟你拿東西，你敢給我嗎？甲○○：敢，怎不敢，你要過來。某女：可以
      。甲○○：你曾經過來嗎？某女：我是曾經跟國翔一起過去那個。甲○○：我
      知道。某女：我拿『二』。甲○○：你如何來？某女：我坐車過去，坐計程車
      。」、「明輝：喂，阿清，我要一千五。甲○○：好。明輝：我在路邊等。甲
      ○○：好。」、「建隆：喂，我建隆。阿清：好。建隆：我要二千。阿清：好
      。」、「某男：那你幫我弄好？阿清：好，弄多少？某男：五。阿清：好。」
      、「財哥：清哥，我財哥。清哥：哦。財哥：我要拿二千。清哥：好，你騎車
      到墓地那邊好了。」（見第六七七六號偵查卷第五十二頁正、反面、五十三頁
      、五十四頁正、反面、五十五頁、六十二頁反面、六十九頁正、反面、七十頁
      、七十一頁反面、七十二頁、七十四頁、七十五頁）。又扣案之結晶五包經送
      驗結果均係甲基安非他命（淨重分別為○．○一公克、○．二四公克、○．三
      九公克、○．三八公克、○．一六公克），亦有法務部調查局八十六年三月十
      七日00000000號檢驗通知書一紙足參（見前引偵查卷第七頁）。
（二）惟按刑事訴訟法第一百五十六條第二項規定：被告之自白不得作為有罪判決之
      唯一證據，仍應調查其他必要之證據，以察其是否與事實相符。其立法意旨乃
      在防範被告自白之虛擬致與真實不符，故對自白在證據上之價值加以限制，明
      定須藉補強證據以擔保其真實性。又利用共同被告之共犯之自白或其他不利於
      己之陳述，為認定被告犯罪之證據，不特與利用被告自己之自白作為其犯罪之
      證明同有自白虛偽性之危險，亦不免有嫁禍於被告而為虛偽供述之危險，自亦
      不得以其自白或不利於己之陳述作為被告有罪判決之唯一證據，仍應調查其他
      補強證據，以察其是否與事實相符。查乙○○係被告之妻，於正常情形下，雖
      不致任意誣陷被告，然乙○○係被訴與本案被告共同販賣安非他命，具共同被
      告及共犯身分，則利用乙○○所為不利於被告之陳述，作為認定被告犯罪之證
      據，與利用被告自己之自白作為其犯罪之證明，同有自白虛偽性之危險，仍應
      調查有無其他補強證據，以查明乙○○之陳述是否與事實相符。查乙○○嗣於
      檢察官偵查、原審、本院前審及本院訊問時，均翻異前詞，供稱被告並未販賣
      安非他命，並稱﹕我在調查局之筆錄係調查員依照自己意思所寫，簽名亦是他
      們強押我按的指印，黎林月女是他們提示後，我才這樣講，根本沒有這樣的事
      情云云。經本院前審質之調查員即證人傅國民及勘驗乙○○於調查局之偵訊錄
      影帶結果，雖可認乙○○於調查局之供述，均係出自於自由意志下之陳述，調
      查員並無任何違反法律正當程序可言（見本院前審卷內八十九年九月六日筆錄
      及八十九年十月五日勘驗筆錄）。然乙○○於調查局指述被告如何以電話聯絡
      買毒及如何販毒予他人乙節，均稱﹕「據我所知」，亦即乙○○究係目擊被告
      販賣毒品予他人，抑係聽聞自被告，甚且是否是單純之臆測，均欠明瞭。而上
      開監聽譯文均係被告與「黑龍」、「健隆」（建良）、「明輝」、「財哥」等
      人之交談，乙○○何以知悉被告有販賣毒品予該等人，亦不明確。況乙○○稱
      ﹕「（你先生甲○○販賣安非他命的詳情為何？）我先生甲○○據我所知僅有
      「國雄」、「健隆」、「明輝」、「財哥」等四人，平日販售二千元、三千元
      至六千元不等的安非他命﹕﹕﹕」等語。反觀監聽譯文，縱認監聽中被告與他
      人之交談內容確係關於安非他命之交易，然何以未見有「國雄」其人？且另有
      「黑龍」、「歪哥」及不詳姓名之男、女，亦向被告購買安非他命？而關於交
      易之價格，監聽譯文中顯示另有五千元、一千五百元、二千元、三千元等金額
      ，與乙○○所述，亦不相符。
（二）其次，前述監聽譯文，多以隱語、簡語，如「一包」、「一個」、「拿五」、
      「要一」交談，不詳姓名女子甚至詢問：我跟你拿東西，你敢給我嗎？被告亦
      回稱﹕敢，怎不敢，你要過來等語。語意曖味，啟人疑竇。被告辯稱交易標的
      是藥酒、芋泥來、山葡萄、藥草、藥包、茶葉等物，雖不能儘信。然此亦僅能
      證明被告所辯不可採信，尚不能證明「一包」、「一個」、「拿五」、「要一
      」等，即係安非他命之交易。甚且部分之交易數量、金額等，尚不明確；而交
      易對象是否確有其人或真實身分為何，亦不能確定。證人陳健龍（與台語「健
      隆」、「建良」發音雷同）、林國祥（與台語「國雄」發音相近）於本院前審
      訊問時，雖不否認前述監聽譯文係渠等與被告之交談，然均否認係關於安非他
      命之交易，陳健隆稱：「（你與乙○○夫妻認識有無往來？）沒有，是一直到
      八十五年底比較熟，他才跟我說有藥酒看有沒有朋友要，才有往來。（為何事
      往來？）他跟我說有藥酒可以顧筋骨，看有沒有人要，我有幫他拿幾次，有藥
      酒用啤酒瓶罐或玫瑰紅裝，一罐一千元。．．．（你有無吃過？）我吃過芋泥
      來，一種是芋泥來、山葡萄。（你拿過哪種？）二種都拿過。．．．（你第一
      次拿什麼？）第一次芋泥來一罐和藥頭一包，第二次拿一罐山葡萄，第三次拿
      一包藥頭。．．．（你打電話過去都怎麼說？）我電話打去時，我都說叔叔我
      是健龍，我要拿一千或二千。（你剛才自己說要一千或二千？）我說一千、二
      千，他會問我要哪一種。」。林國祥證稱：「（平常有什麼接觸？）他們有藥
      草、藥包，我有向他們買藥草、藥包、藥酒。．．．（你是你姊姊嫁他弟弟後
      你去他家看到的？）是的，我問他們，他們說有叫芋泥來、山葡萄，有分一千
      、二千、三千，藥酒都放大瓶內，大瓶可放十瓶玻璃瓶，大瓶一罐一千，芋泥
      來、山葡萄價格都一樣。」各等語。二證人就藥酒之種類究係一種或二種、藥
      酒之包裝究為米酒瓶、啤酒罐或玫瑰紅瓶等情，與被告甲○○所供，雖不相符
      ，似意在迴護被告，然不能僅以證人有意迴護被告，即推認監聽譯文所示，確
      係被告販賣安非他命之記錄。此外，原審分別於八十八年四月十六日、同年五
      月七日審理時所傳訊同姓名之二位證人張明輝，據證稱：均不認識被告及乙○
      ○，且未向被告甲○○及乙○○購買安非他命等語（見原審卷第二○○頁反面
      、二一三頁）。更不足為被告販賣安非他命之適合證明。
（三）再者，扣案之安非他命雖有五包，然淨重分別僅有○．○一公克、○．二四公
      克、○．三九公克、○．三八公克、○．一六公克，合計僅一點九公克，數量
      不多，且重量岐異；雖另空塑膠袋一包扣案，然被告有施用安非他命之前科，
      為利隨身攜帶施用，而整包購買，並不違常情；再對照確有吸食器具扣案之事
      實，可知被告所辯係供己施用等語，可以採信。應附帶一提者，上訴理由雖以
      ：被告之毒品來源為黎林月女，而黎林月女確實與共犯吳坤仁嫌持有安非他
      命一千一百二十二公克、電子秤、計算機、贓款三十萬元等物，於八十六年九
      月十一日經警查獲，嗣並經檢察官以八十六年偵字第一二四二０號提起公訴等
      語。然黎林月女涉犯該案，嗣經原審法院判決無罪確定，黎林月女涉嫌販賣安
      非他命予本案被告部分，亦未經起訴或法院判決等事實，有黎林月女之判決書
      （見原審卷第二五０頁以下）及其前案紀錄表可按。黎林月女於檢察官及原審
      訊問時亦均證稱：不認識被告等語。亦即並無確切之證據證明被告向黎林月女
      購買安非他命，公訴人指被告向黎林月女購買安非他命乙節，實不能證明。且
      縱認乙○○所供被告係向黎林月女購買安非他命屬實，亦僅能證明被告曾向黎
      林月女購買安非他命，不能推認被告進而將購得之安非他命販賣予他人。
五、按認定犯罪事實所憑之證據，雖不以直接證據為限，間接證據亦包括在內；然而
    無論直接或間接證據，其為訴訟上之證明，須於通常一般之人均不致有所懷疑，
    而得確信其為真實之程度者，始得據為有罪之認定，倘其證明尚未達到此一程度
    ，而有合理之懷疑存在時，即不得逕為有罪之判決。綜上所述，公訴人指被告販
    賣安非他命之證據即共犯乙○○之自白及前述監聽譯文，實未達於通常一般之人
    均不致有所懷疑之程度，依上說明，自不能逕為有罪之判決。原審以不能證明被
    告犯罪，而諭知無罪之判決，本院經核並無不當，檢察官上訴指摘原審判決不當
    ，為無理由，應予駁回。
六、本案既應為無罪之判決，則移送併辦部分（台灣桃園地方法院檢察署八十七年度
    偵字第一七四六一號、同署八十八年度偵字第八三二四號）即難認與本案有何連
    續犯之裁判上一罪關係，自應退由原偵查機關另行偵查，附此敘明。
據上論斷，應依刑事訴訟法第三百六十八條，判決如主文。
本案經檢察官鍾鳳玲到庭執行職務。
中      華      民      國    九十二    年      八      月     二十六  日
                              臺灣高等法院刑事第七庭
                                  審判長法  官  吳  啟  民
                                        法  官  蘇  隆  惠
                                        法  官  林  瑞  斌
右正本證明與原本無異。
檢察官如不服本判決，應於收受送達後十日內向本院提出上訴書狀，其未敘述上訴之
理由者並得於提起上訴後十日內向本院補提理由書（均須按他造當事人之人數附繕本
）。
被告不得上訴。
                                        書記官  丁  淑  蘭
中      華      民      國    九十二    年      八      月    二十六    日


司法院資訊處製作；財團法人民間司法改革基金會備份。
